【裁判字號】    89,訴,866
【裁判日期】    890908
【裁判案由】    誣告
【裁判全文】
臺灣板橋地方法院刑事判決                          八十九年度訴字第八六六號
    公  訴  人  臺灣板橋地方法院檢察署檢察官
    被      告  乙○○
    選任辯護人  吳啟孝律師
                范惇律師
                劉秉鈞律師
右列被告因誣告案件，經檢察官提起公訴（八十七年度偵字第一一三八七號），本院
判決如左︰
    主  文
乙○○意圖他人受刑事處分，向該管公務員誣告，處有期徒刑伍月。
    事  實
一、乙○○與丙○○係夫妻關係，乙○○因於民國（下同）八十六年十一月間與人通
    姦，經丙○○向警局提出告訴，嗣乙○○因犯通姦罪嫌，經台灣桃園地方法院檢
    察署檢察官起訴，並於八十七年一月三日繫屬於台灣桃園地方法院以八十七年度
    易字第一二八號案審理，詎乙○○於該案審理期間，竟對丙○○心生不滿，意圖
    使丙○○受刑事處分，於八十七年五月十六日十八時許，在台北縣中和市○○路
    二００巷二弄五號四樓之乙○○與丙○○共同住處，見丙○○在該住處廚房內以
    右手持刨刀削黃瓜，乙○○突然以手抓住丙○○持刀之右手手腕，向乙○○之下
    腹部方向刺，丙○○以為乙○○欲自殺，即儘量將刀鋒朝向地面，惟乙○○即以
    其左腿往刀鋒方向抬起，致使其左大腿遭該刨刀刀鋒所刺，乙○○因而受有左大
    腿前側銳傷，乙○○即捏造丙○○於八十七年五月十六日十八時，在台北縣中和
    市○○路二００巷二弄五號四樓住處，持刀刺其大腿乙節，於八十七年五月十六
    日十九時二十分許，至台北縣警察局中和分局南勢角派出所提出告訴，誣指丙○
    ○涉犯傷害罪，惟丙○○經台灣板橋地方法院檢察署檢察官於八十七年十二月三
    日以八十七年度偵字第一一三八七號不起訴處分書為不起訴處分，嗣乙○○聲請
    再議，經台灣高等法院檢察署發回續查後，經乙○○撤回告訴，台灣板橋地方法
    院檢察署檢察官再於八十九年三月二十八日以八十八年度偵續字第一四二號不起
    訴處分書為不起訴處分確定。
二、案經被害人丙○○訴請台灣板橋地方法院檢察署檢察官偵查起訴。
    理  由
一、訊據被告乙○○矢口否認有何誣告犯行，辯稱：八十七年五月十六日十八時許，
    伊與丙○○在台北縣中和市○○路二百巷二弄五號四樓住處，各自在廚房內削黃
    瓜，伊以言詞譏諷丙○○，丙○○竟惱羞成怒，即持刨刀快速猛刺伊之左大腿，
    並用身體撞擊伊之上身，伊被刺傷後，始握住丙○○持刨刀之手腕，猛力甩丙○
    ○之手，丙○○仍堅不將刨刀放手，丙○○確有傷害伊，伊並未誣告丙○○云云
    。然查：
  （一）右揭被告乙○○誣告之事實，業據告訴人丙○○迭於警訊、偵查及本院審理
        時指訴綦詳，並有台北縣警察局中和分局南勢派出所被告八十七年五月十六
        日十九時二十分之偵訊筆錄一份附卷可憑（見八十七年度偵字第一一三八七
        號偵查卷第三頁正、反面）。
  （二）再查，目擊證人即乙○○之女陳斐安先於八十七年六月三十日偵訊時證稱：
        「（問：八十七年五月十二日下午六時有無看到你父母親在廚房內爭執？）
        有的，當時聽到他們在廚房吵架，我看到我父親的腳一直提起來，本以為是
        在踢我的母親，但走近一看，是我母親手中拿著刀，我父親抓住我母親，我
        父親以腳一直往刀靠」等語（見八十七年度偵字第一一三八七號偵查卷第十
        九頁背面），證人陳斐安復於八十九年一月十二日偵訊時經與告訴人、被告
        隔離訊問後，亦證稱：「（問：八十七年五月十六日晚上六點左右，有無聽
        見父母親爭吵？）當時我在房間寫功課，突然聽到我媽媽大喊，我衝到門口
        ，我爸爸的腿一直往上踢，我不知道他們手上有拿刀，我以為我爸爸在踢我
        媽媽，我就跑過去」『（問：當時你母親喊叫的內容？）只聽到她喊了二、
        三次說「你在做什麼」』，核與告訴人於本院調查時所指稱：「八十七年五
        月十六日約下午五、六點的時候，在我景安路住處兩百巷二弄五號四樓的廚
        房內，我本來在流理台前用刨刀削黃瓜，被告就從廚房內走過來，他把水槽
        上面的砧板往前推，且他有從廚房外拿黃瓜進來，我就讓開，讓他削黃瓜，
        我就蹲到水槽後的垃圾桶繼續削，當時我正蹲著削黃瓜，被告就突然轉身，
        抓我持刀右手的手腕，我認為他可能要搶我的刀子，我右手當時就往後扯，
        我站起來的時候我就和他面對面，當時被告還是握住我的右手手腕，他是用
        兩隻手抓住我右手的手腕，並向著被告的下腹部刺過去，因為當時他的通姦
        案快終結，我以為他要自殺，我的手腕就儘量把刀口朝向地面，以避免刺到
        他，我也呼叫我兒子，他叫甲○，他當時在洗澡，我也有呼叫我女兒，他叫
        陳斐安，當時我兒子並沒有關門洗澡，因為浴室的門正對著廚房的門，所以
        他有看到，他當時楞在那邊，並沒有出來，最後是我女兒從房間跑出來，被
        告一直把他左腳抬起來，他想要用腳去碰刀子，我女兒就邊哭邊搶，此時被
        告就更想把腳往上抬，當時我並不知道他是否有刺到他的腳，之後被告就鬆
        手，就回房間去報警，我女兒在廚房說被告受傷了，他就跟著被告到房間。
        我當時就守在廚房，此時我女兒就跑進來廚房說被告報警說我殺他，我才知
        道被告原來是要我受刑事處分。」等語（見本院八十九年六月二十九日訊問
        筆錄），均屬相符，況證人陳斐安於八十九年一月十二日偵訊時經與告訴人
        、被告隔離訊問後，復證稱：「（問：是否會恨你父親？）對他有恨意是有
        的，但他是我父親，我並不希望他去坐牢，也不希望做傷害他的事」（見八
        十八年度偵續字第一四二一號偵查卷第一二一頁正面），是證人陳斐安於偵
        查時前後二次證詞，對於被告將腳抬高而故朝向告訴人右手所持刨刀等情，
        均始終如一，且語氣中懇，自堪採信，再參諸被告因與人通姦，經告訴人向
        警局提出告訴，嗣被告因犯通姦罪嫌，經台灣桃園地方法院檢察署檢察官起
        訴，並於八十七年一月三日繫屬於台灣桃園地方法院以八十七年度易字第一
        二八號案審理，復經台灣桃園地方法院於八十七年八月十二日以八十七年度
        易字第一二八號判決判處有期徒刑三月確定等情，亦有台灣高等法院被告全
        案前案紀錄表、上開判決電腦列印本各一份附於本院卷可憑，凡此均足徵告
        訴人指訴被告因不滿其提出通姦案件之告訴，即誣指告訴人傷害乙節，應屬
        非虛，自堪採信。
  （三）至被告雖於偵查時辯稱：伊因右膝部動過手術，無法將左腳抬高，讓右腿單
        獨支撐身體云云（見再八十八年度偵續字第一四二一號偵查卷第二十六頁背
        面及第四十八頁至第五十頁），惟被告於八十五年五月十一日住入國立台灣
        大學醫學院附設醫院骨科部病房，同年五月十三日接受右膝膕窩腫瘤切片手
        術，經證實為腱鞘之巨大細胞瘤，同年五月十五日接受手術切除腫瘤，於同
        年五月二十一日出院，被告於八十八年十月八日門診追蹤檢查時，狀況穩定
        ，且被告之右膝於手術後並未發生後遺症，被告右腿經施行手術後，應可用
        右腿單腿站立，支撐時間與左腿無明顯差別，被告以右腿單獨站立，應可抬
        高左腿離地約十公分等情，亦有國立台灣大學醫學院附設醫院八十八年十月
        十六日（八八）校附醫秘字第二二九六八號函附卷可憑（見八十八年度偵續
        字第一四二一號偵查卷第六十三頁至第六十四頁），是被告於偵查時之前揭
        辯解，即屬卸責之詞，不足採信，又證人即被告之子甲○先於八十七年六月
        三十日偵訊時證稱：伊並沒有看到母親拿刀刺父親，伊只看到父親的腳流血
        等語（見八十七年度偵字第一一三八七號偵查卷第二十頁正面），證人甲○
        復於八十九年一月十二日偵訊時證稱：伊當時只看到伊之父母的手在拉扯，
        其他就沒看見等語（見八十八年度偵續字第一四二一號偵查卷第一二一頁背
        面），則證人甲○之證詞，亦不能為被告有利之證明。
  （四）綜上所陳，被告前揭所辯，係事後圖卸刑責之詞，不足採信。本件事證明確
        ，被告犯行洵堪認定，應予依法論處。至被告向本院聲請調閱告訴人於台北
        縣中和分局南勢派出所警訊筆錄，惟本案係被告電話報案，由巡邏同仁至現
        場處理後自行至所製作偵訊筆錄，並提出傷害告訴，全案陳送三組辦理，受
        理本案時，告訴人並未至派出所製作偵訊筆錄，全案陳送僅有乙○○乙人之
        筆錄，且註明驗傷單後補，告訴人之筆錄由警局三組另行傳喚到案說明並製
        作偵訊筆錄，且因八十九年六月二十日南勢地區大淹水，南勢派出所眾多資
        料亦遭毀損，本案之詳細資料均無從影印等情，有台北縣警察局中和分局八
        十九年七月二十四日八九北警中刑儒字第二０七九七號函附於本院卷可憑，
        且本案事證已明，告訴人是否在南勢派出所製作偵訊筆錄，已非本案關鍵點
        ，本院認無再予調查之必要，併此敘明。
二、核被告乙○○所為，係犯刑法第一百六十九條第一項之誣告罪。爰審酌被告犯通
    姦罪，仍不思悔悟，反挾怨誣告告訴人，造成國家司法程序之浪費，惡性非輕，
    處刑不宜寬縱，暨被告犯罪後之態度、造成之損害等一切情狀，量處如主文所示
    之刑，以示懲儆。
據上論斷，應依刑事訴訟法第二百九十九條第一項前段，刑法第一百六十九條第一項
，判決如主文。
中      華      民      國    八十九    年      九      月      八      日
                                      臺灣板橋地方法院刑事第三庭
                                          法  官  林  海  祥
右正本證明與原本無異
如不服本判決，應於送達後十日內，向本院提出上訴狀
                                          書記官  陳  怡  真
中    華    民    國      八十九    年      九        月   十三       日
本案論罪科刑主要法條：
刑法第一百六十九條
意圖他人受刑事或懲戒處分，向該管公務員誣告者，處七年以下有期徒刑。
意圖他人受刑事或懲戒處分，而偽造、變造證據或使用偽造變之證據者亦同。


司法院資訊處製作；財團法人民間司法改革基金會備份。
